【裁判字號】    92,裁,288
【裁判日期】    920306
【裁判案由】    徵收補償
【裁判全文】
最  高  行  政  法  院  裁  定                    九十二年度裁字第二八八號
    抗  告  人  乙○○
    相  對  人  臺中縣政府
    代  表  人  甲○○
右當事人因徵收補償事件，抗告人對於中華民國九十一年一月十七日臺中高等行政法
院九十年度訴字第一二五四號裁定提起抗告，本院裁定如左：
    主  文
原裁定廢棄，發回臺中高等行政法院。
    理  由
一、原審裁定駁回抗告人之起訴，係以：臺中縣各鄉鎮之八十七年土地現值經相對人
    以八十七年六月二十五日八七府地價字第一六二九七九號公告。本件抗告人所有
    坐落台中縣清水鎮○○○段楊厝寮小段二九○之四地號土地，因交通部台灣區○
    道工程局辦理第二高速公路後續計畫大甲彰濱段（清水鎮）工程需要，經相對人
    以八十八年二月一日八八府地權字第三○七六九號函公告徵收，並通知抗告人。
    抗告人認為其地價補償費偏低，向相對人陳情異議書，經相對人以八十八年三月
    十二日八八府地價字第七一三七三號函所屬台中縣清水地政事務所查明事實逕覆
    ，該所以八十八年三月二十四日清地三字第三五七六六號函覆。抗告人仍認為其
    地價區段劃分及訂定地價之計算不合理，再提出陳請異議，清水地政事務所遂以
    八十八年六月十日清地三字第七八一五號函覆。抗告人仍不甘服，提起訴願，經
    相對人以八十八年十一月一日八八府訴委字第三○四九七七號訴願決定駁回，並
    認抗告人於訴願時，認地價補償費偏低，有表示不服相對人八十七年六月二十五
    日八七府地價字第一六二九七九號公告，遂將該部分移由台灣省政府受理，經台
    灣省政府訴願決定，以程序駁回，抗告人不服再向內政部提起再訴願，亦遭程序
    駁回。抗告人提起行政訴訟，經原審法院八十九年度訴字第二五一號判決，將再
    訴願、訴願及原處分均撤銷。案經相對人以九十年三月一日九十府地價字第四四
    四七五號函復略以：其八十七年地價區區地價之訂定均屬合理等語，
    抗告人對此函覆亦不服，提起訴願經內政部決定駁回。按關於公告土地現值，依
    平均地權條例第四十六條之規定，由縣（市）政府編製後，提交地價評議委員會
    評定後公告，該公告核屬一般行政命令之性質，既非對特定人就具體案件所為之
    行政處分，自非訴願法第一條規定所謂之行政處分，尚不得作為訴訟標的，提起
    行政爭訟有所爭執。本件相對人八十七年土地現值以八十七年六月二十五日八七
    府地價字第一六二九七九號公告，非屬行政處分之一般行政命令，抗告人認其地
    價區段劃分及訂定地價之計算不合理，而提起行政爭訟，顯非合法。又抗告人認
    相對人之地價區段劃分及訂定地價之計算不合理，未於土地現值公告期間提出異
    議，於八十八年四月二十八日及同年五月二十七日始向相對人陳情異議，經相對
    人雖於九十年三月一日九十府地價字第四四四七五號函復，並表示不服，向內政
    部提起訴願，然依訴願法第十四條一項規定，抗告人之訴願顯已逾期，所請亦不
    合法，訴願機關未從程序上駁回訴願，理由雖有不同，結論尚無二致，仍應予以
    維持。抗告人提起行政訴訟，並非合法，應予駁回等詞，為其判斷基礎。
二、惟查本件抗告人提起訴願及行政訴訟均表明：不服相對人九十年三月一日九十府
    地價字第四四四七五號函，此有訴願書及行政訴訟起訴狀可稽。是則本件得否提
    起行政訴訟，自應以上開覆函之性質是否屬於行政處分為斷。原裁定既明抗告
    人對上開覆函不服提起訴願，詎以相對人八十七年六月二十五日八七府地價字第
    一六二九七九號關於八十七年土地現值之公告非屬行政處分，遽認抗告人對之提
    起行政訴訟。顯非合法，已有可議。再查本件抗告人提起訴願有無逾期，應以抗
    告人收受上開覆函之日期據以計算訴願期間。乃原裁定竟以抗告人未於土地現值
    公告期間提出異議為由，認定抗告人之訴願逾期，於法亦有未合。綜上所述，原
    裁定既有違誤，自應予以廢棄，爰依行政訴訟法第二百七十二條，民事訴訟法第
    四百九十二條第二項，裁定如主文。
中    華    民    國    九十二      年      三        月      六        日
                    最 高 行 政 法 院  第 四 庭
                                審 判 長 法  官      廖  政  雄
                                         法  官      趙  永  康
                                         法  官      林  清  祥
                                         法  官      鍾  耀  光
                                         法  官      姜  仁  脩
右  正  本  證  明  與  原  本  無  異
                                         法院書記官  張  雅  琴
中    華    民    國    九十二      年      三        月      七        日


司法院資訊處製作；財團法人民間司法改革基金會備份。
